臺灣臺中地方法院刑事判決　　　　　　　　　　　　八十九年度訴字第二三九一號
　　公　訴　人　臺灣臺中地方法院檢察署檢察官
　　被　　　告　己○○
　　選任辯護人　朱元宏律師
　　　　　　　　黃紫芝律師
　　被　　　告　壬○○
　　選任辯護人　蕭慶賢律師
　　被　　　告　丑○○
　　選任辯護人　劉進堂律師
右列被告等因殺人未遂等案件，經檢察官提起公訴（八十九年度偵字第一二一０九號
、第一三七八六號），本院判決如左：
    主  文
己○○未經許可，持有可發射子彈具有殺傷力之改造手槍，處有期徒刑壹年，併科罰
金新台幣陸萬元，罰金如易服勞役，以新台幣玖佰元即銀元參佰元折算壹日，扣案之
仿ＣＯＬＴ廠半自動手槍製造已換裝土造金屬槍管之改造手槍壹枝（槍枝管制編號0
000000000號，含彈匣壹個）、改造九０子彈貳顆，均沒收。其餘被訴傷害
部分公訴不受理。
壬○○未經許可，寄藏手槍，累犯，處有期徒刑伍年捌月，併科罰金新台幣貳拾萬元
，罰金如易服勞役，以罰金總額與陸個月之日數比例折算。扣案之匈牙利FEG-BUDAPE
ST廠製P9R型制式口徑9mm半自動手槍壹枝（槍枝管制編號0000000000號）
、義大利BERETTA廠製92FS型口徑9mm半自動手槍壹枝（槍枝管制編號0000000
000號，含彈匣壹個），均沒收；又共同以加害生命、身體之事，恐嚇他人，致生
危害於安全，累犯，處有期徒刑捌月。應執行有期徒刑陸年，併科罰金新台幣貳拾萬
元，罰金如易服勞役，以罰金總額與陸個月之日數比例折算。扣案之匈牙利FEG-
BUDAPEST廠製P9R型製制式口徑9mm半自動手槍壹枝（槍枝管制編號00000000
00號）、義大利BERETTA廠製92FS型口徑9mm半自動手槍壹枝（槍枝管制編號000
0000000號，含彈匣壹個），均沒收。
丑○○共同未經許可，持有手槍，處有期徒刑伍年肆月，併科罰金新台幣壹拾萬元，
罰金如易服勞役，以新台幣玖佰元即銀元參佰元折算壹日。扣案之義大利BERETTA廠
製92FS型口徑9mm半自動手槍壹枝（槍枝管制編號0000000000號，含彈匣
壹個）沒收。
    事  實
一、己○○於民國八十九年六月底某日，在台中市○○路與中港路口附近某酒吧（Ｐ
    ＵＢ）內，向綽號「豬頭」之不詳真實姓名成年男子，以新台幣（下同）三萬元
    之代價購得可發射子彈具有殺傷力之仿ＣＯＬＴ廠半自動手槍已換裝土造金屬槍
    管之改造手槍一枝（含彈匣一個）及改造九０子彈數顆後，即未經許可持有上開
    改造手槍、子彈。
二、壬○○於八十五年間曾因賭博案件，經本院於八十五年五月二十五日判處有期徒
    刑五月確定，於八十五年十二月十七日易科罰金執行完畢，猶不知悔改。其於八
    十九年四月間，在其台中縣沙鹿鎮鎮○路福嘉巷二十九號住處，受陳皆吉（於八
    十九年六月五日死亡）之託，由陳皆吉將其持有之匈牙利FEG-BUDAPEST廠製P9R
    型制式口徑9mm半自動手槍一枝、義大利BERETTA廠製92FS型口徑9mm半自動手槍
    一枝（含彈匣一個）及制式口徑9mm子彈十二顆交付壬○○保管，壬○○因而未
    經許可，將上開手槍、子彈寄藏於其上開住處。
三、壬○○、丑○○及案外人辛○○、庚○○、丙○○等人於八十九年七月十一日凌
    晨二時許，在台中縣梧棲鎮○○路一一八號三樓「金閣樓酒店」Ｖ２包廂內飲酒
    完畢，正欲離去之際，庚○○因酒醉竟以煙灰缸砸破該酒店櫃檯之酒櫃，致當時
    亦在該酒店之己○○（己○○係該酒店副總經理子○○之朋友）心生不滿，己○○遂夥同該酒店內不詳姓名之職員多人，由己○○持事實欄一所示之改造手槍一
    枝（內裝有子彈），其餘職員則分持棍棒，衝至該酒店一樓即梧棲鎮○○路上，
    質問庚○○等人何以無端砸毀金閣樓酒店之酒櫃，並出手毆打壬○○、丑○○等
    人（此部分之傷害均未據告訴）。己○○並另行基於傷害人身體之犯意，對壬○○等人開槍射繫二槍，射中壬○○之右大腿及丙○○之左腳腳掌，而使其二人分
    別受有上開傷害（此部分之傷害，亦均未據告訴，故應另為不受理之判決，詳後
    述明）。
四、壬○○、丑○○二人遭己○○等人毆打後，心有未甘，亟思報復，竟共同基於犯
    意之聯絡，於當日凌晨二時三十分許，壬○○要丑○○駕車至其上開住處取出其
    所寄藏之上開制式手槍二枝及子彈後，返回金閣樓酒店，由壬○○持上開匈牙利
    FEG-BUDAPEST廠製制式手槍一枝，丑○○則持上開義大利BERETTA廠製制式手槍
    一枝，進入上開酒店三樓，共同以加害生命、身體之事，分向該酒店之天花板、
    電腦螢幕、沙發、門板等處開槍射擊七發示威，恐嚇在場之店員，致當時在場之
    職員戊○○、乙○○、子○○、白繡惠、卓淑芬等人心生畏懼，而生危害於渠等
    之安全。
五、嗣於八十九年七月十四日，己○○於警方未發覺其持有槍彈之犯罪前，持上開改
    造手槍（槍枝管制編號0000000000號，含彈匣一個）及子彈三顆（嗣
    經鑑驗試射一顆）至台中縣警察局清水分局自首其持有改造槍、彈之事，並交出
    上開槍、彈。壬○○則於八十九年八月十四日，持上開制式九０手槍一枝（槍枝
    管制編號0000000000號）、制式九二手槍一枝（槍枝管制編號000
    0000000號，含彈匣一個及子彈五顆（嗣均經鑑驗試射）向台中縣警察局
    清水分局投案。
六、案經台中縣警察局清水分局報請臺灣臺中地方法院檢察署檢察官偵查起訴。
    理  由
壹、有罪部分：
一、訊據被告己○○、壬○○對於右揭犯罪事實均坦承不諱，被告丑○○則矢口否認
    有何犯行，辯稱：「伊雖有持槍進入金閣樓酒店，但並未開槍射擊，並退下三顆
    子彈，握在手上，並無恐嚇之意思」云云。惟查：被告丑○○前揭共同持槍射擊
    金閣樓酒店之天花板、電腦螢幕、沙發、門板等處之犯行，已據被告壬○○供述
    在卷，且經證人即金閣樓酒店之總經理戊○○、副總經理子○○、經理乙○○、
    女服務生白繡惠、卓淑芬於警訊中證述在卷，復有現場照片、現場圖及被告壬○○、丑○○開槍時經金閣樓酒店錄影機錄下之畫面翻拍之照片附卷可稽，而上開
    翻拍之照片，並經證人即被告壬○○之父癸○○、被告丑○○之兄蘇文祥於警訊
    時分別指認確為被告壬○○、丑○○無誤，是被告丑○○上開所辯，顯係事後卸
    責之詞，不足採信。又被告己○○持有之上開槍、彈，經送鑑驗結果，認該槍係
    仿ＣＯＬＴ廠半自動手槍製造之金屬玩具槍換裝已貫通之土造金屬槍管而成之改
    造手槍，機械性能良好，可供擊發子彈使用，具殺傷力，而子彈三顆均係玩具子
    彈改造而成，具直徑約9.46mm金屬彈頭，經採樣一顆試射，可擊發，認具有殺傷
    力。而被告壬○○、丑○○持有之上開槍、彈，經送鑑驗結果，一枝手槍係匈牙
    利FEG-BUDAPEST廠製P9R型制式口徑9mm半自動手槍，槍管內具六條右旋來復線，
    機械性能良好；另一枝手槍係義大利BERETTA廠製92FS型口徑9mm半自動手槍，槍
    管內具六條右旋來復線，機械性能良好，均具殺傷力；而子彈五顆均係制式口徑
    9mm 之半自動手槍用子彈，均具有殺傷力；且上開制式手槍二枝經試射彈殼比對
    結果，與「金閣樓酒店」槍擊案拾獲之彈殼紋痕特徵相吻合，確為本案被告壬○○、丑○○二人持以射擊之手槍，此有內政部警政署刑事警察局八十九年七月二
    十四日刑鑑字第九六二九三號、八十九年八月四日刑鑑字第一０七三一二號（影
    本）、八十九年八月二十八日刑鑑字第一一六八三五號鑑驗通知書三紙附卷可稽
    （其中一０七三一二號鑑定通知書影本係附於台中縣警察局九十年十一月七日函
    復本院之中縣警刑四字第六０二四０號卷後）。本件事證明確，被告己○○等三
    人右揭犯行，均堪認定。
二、核被告己○○所為，係犯槍砲彈藥刀械管制條例第十一條第四項之未經許可持有
    具殺傷力之改造手槍罪、第十二條第四項之未經許可持有子彈罪。被告壬○○於
    右揭時、地，受陳皆吉之委託代為保管上開均具殺傷力之制式手槍、子彈，而未
    經許可予以寄藏之犯行，係犯槍砲彈藥刀械管制條例第七條第四項之未經許可寄
    藏手槍罪、第十二條第四項之未經許可寄藏子彈罪。被告丑○○所為，係犯槍砲
    彈藥刀械管制條例第七條第四項之未經許可持有手槍罪、第十二條第四項之未經
    許可持有子彈罪。被告壬○○、丑○○右揭持槍至金閣樓酒店開槍示威之犯行，
    係犯刑法第三百零五條之恐嚇危害安全罪。被告壬○○以寄藏之意思而持有上開
    制式手槍、子彈，其持有上開制式手槍、子彈之行為，係其上開寄藏行為之當然
    結果，不再論以未經許可持有制式手槍、子彈罪。被告壬○○、丑○○就右揭持
    有上開義大利BERETTA廠製制式手槍、子彈及恐嚇之犯行，彼此間有犯意聯絡及
    行為分擔，俱為共同正犯。被告己○○同時持有上開改造手槍、子彈，被告丑○○同時持有上開制式手槍、子彈，及被告壬○○同時寄藏上開制式手槍、子彈，
    均為想像競合犯，被告己○○應從一重之未經許可持有具殺傷力之改造手槍罪處
    斷，被告丑○○應從一重之未經許可持有手槍罪處斷，被告壬○○應從一重之未
    經許可寄藏手槍罪處斷。被告丑○○所犯上開未經許可持有手槍及恐嚇危害安全
    罪間，有方法、結果牽連犯之裁判上一罪關係，應從一重之未經許可持有手槍罪
    處斷。至被告壬○○所犯上開未經許可寄藏手槍及恐嚇危害安全罪間，則犯意各
    別，罪名不同，應予分論併罰。查被告壬○○曾於八十五年間因賭博案件，經本
    院判處有期徒刑五月確定，於八十五年十二月十七日易科罰金執行完畢，有臺灣
    高等法院被告全國前案紀錄表及臺灣臺中地方法院檢察署刑案資料查註紀錄表在
    卷可稽，其於五年內再犯本件有期徒刑以上刑之二罪，為累犯，應各加重其刑。
    又被告己○○係於其持有槍、彈之犯罪事實尚未為有偵查犯罪職權之公務員發覺
    前，即向台中縣警察局清水分局自首而接受裁判，且自動報繳其全部持有之前開
    改造手槍（槍枝管制編號0000000000號，含彈匣一個）及子彈三顆，
    此有證人即清水分局刑事組小隊長丁○○所製作之警詢筆錄一件在卷可稽，並經
    丁○○於九十年五月二十四日本院審理時到庭結證屬實，是應依槍砲彈藥刀械管
    制條例第十八條第一項前段之規定減輕其刑。爰審酌被告己○○等三人之品行、
    犯罪之動機、目的、手段、所生之危害及犯罪後己○○、壬○○均坦承犯行，態
    度良好，被告丑○○仍矢口否認犯行等一切情狀，各量處如主文所示之刑，並就
    罰金刑部分均諭知易服勞役之折算標準，另就被告壬○○部分定其應執行刑及其
    罰金刑部分諭知易服勞役之折算標準，以示懲儆。
三、查被告等三人行為後，槍砲彈藥刀械管制條例業經修正刪除原同條例第十九條關
    於犯同條例第十一條等之罪經判處有期徒刑者，應於刑之執行完畢或赦免後，令
    入勞動場所強制工作之保安處分規定，並於九十年十一月十四日公布施行，同年
    月十六日生效，雖被告犯罪在修法之前，惟依刑法第二條第二項保安處分適用裁
    判時之法律之規定，修正前槍砲彈藥刀械管制條例第十九條之規定，即無再適用
    餘地，併此敘明。
四、扣案之仿ＣＯＬＴ廠半自動手槍已換裝土造金屬槍管之改造手槍一枝（槍枝管制
    編號0000000000號，含彈匣壹個）、改造九○子彈二顆及匈牙利
    FEG-BUDAPEST廠製P9R型制式口徑9mm半自動手槍一枝（槍枝管制編號00000
    00000號）、義大利BERETTA廠製92FS型口徑9mm半自動手槍一枝（槍枝管制
    編號0000000000號，含彈匣壹個），均具殺傷力而屬違禁物，均應依
    刑法第三十八條第一項第一款之規定宣告沒收。另扣案之改造九○子彈一顆及制
    式口徑9mm 子彈五顆，均經鑑驗試射，已如前述，依現狀並不具殺傷力，亦非供
    本案犯罪所用之物，均不予宣告沒收，附此說明。至被告壬○○持前開槍、彈為
    恐嚇危害安全之行為，其持有行為已為其前開寄藏行為所吸收，並與妨害自由罪
    係數罪併罰，業如前述；則沒收為從刑之一種，依主從不可分原則，應附隨於主
    刑而同時宣告之（最高法院七十八年度臺非字第七二號判例參照），故被告壬○○持有槍、彈行為既已為其寄藏行為所吸收，則其持有供恐嚇危妨害安全用之前
    開槍、彈自應於被告所犯前開寄藏手槍罪之部分宣告沒收，於被告所犯之恐嚇危
    害安全罪部分自毋庸沒收前開槍、彈，附此敘明（臺灣高等法院臺中分院九十年
    度上訴字第一六九七號判決可供參考）。
貳、公訴不受理部分：
一、公訴意旨另以：被告己○○於前揭時、地持槍夥同分持棍棒之金閣樓酒店職員多
    人，毆打被告壬○○等人後，並基於殺人之犯意，對壬○○等人開槍射擊二槍，
    幸只分別擊中壬○○之右大腿及丙○○之左腳腳掌，致未生死亡結果而未遂，因
    認被告己○○另涉犯刑法第二百七十一條第二項、第一項之殺人未遂罪嫌等語。
二、按告訴乃論之罪，未經告訴者，應諭知不受理之判決，刑事訴訟法第三百零三條
    第三款定有明文。次按殺人與傷害人致死之區別，應以有無殺意為斷，其受傷之
    多寡，及是否為致命部位，有時雖可藉為認定有無殺意之心證，究不能據為絕對
    標準，最高法院十八年上字第一三０九號著有判例。復按殺人未遂罪之成立，以
    有戕害他人生命之故意，著手於刺殺之實行而未發生死亡之結果為要件，故行為
    人是否具有殺人之故意，加害時所用器具，被害人受傷多寡以及受傷部位是否為
    致命之處，有時雖可藉為認定有無殺意之心證，但究不能據為絕對之標準，尚須
    就行為人主觀犯罪認識與客觀犯罪事實，參酌社會上一般經驗法則論理為斷，最
    高法院八十四年度臺上字第四０三號判決意旨可資參照。且殺人與傷害之區別，
    自以有無殺意為斷，審理事實之法院，應就案內一切證據詳查審認，視其犯罪之
    動機、殺傷之次數、所殺傷部位、傷勢程度、犯後態度等綜合判斷，俾為認定，
    最高法院八十五年度臺上字第五六一一號判決意旨可參。是以行為人係基於傷害
    之犯意或殺人犯意行兇，尚難僅以被害人受傷部位是否為人體要害及行為人使用
    兇器為何為絕對標準。
三、本件公訴人認被告己○○涉犯殺人未遂犯行，無非係以被告壬○○之指訴，證人
    林文雄證述其腳掌受槍傷之情形，且有被告壬○○之長褲一件、檢察官當庭勘驗
    其傷勢攝下之照片一張在卷可資佐證資為論據。訊之被告己○○堅決否認有何殺
    人未遂犯行，辯稱：伊當時一人跑至外面質問對方（被告壬○○等人）為何無緣
    無故要砸人家的店，但對方反罵伊三字經，並要向伊圍毆，伊一時情急，衝回伊
    停在酒店旁之機車取出一把手槍欲防衛，他們一看到伊手持手槍，就抓住伊手欲
    搶手槍，當時因為對方拉扯伊手時，槍枝不慎走火，對方亦因驚慌隨即逃離現場
    等語。經查：被告己○○雖於本院九十三年四月二十二日之前，於警偵訊及本院
    審理時均辯稱，伊僅開一槍，是槍枝不慎走火云云，惟其於本院九十三年四月二
    十二日最後審理時已供明：「（檢察官問：開了幾槍？）先往天上開一槍，再往
    地下開一槍。第二槍是因為拉扯的時候才往地上開的，第一槍往天上開的，是故
    意開的，要警告他們」等語，足見被告己○○確有持上開改造槍彈，開槍射出，
    且至少開了二槍，且係基於故意而為的，再由證人即同案被告壬○○、證人丙○○之證詞，及其二人確分別於右大腿、左腳腳受到傷害等情，並有被告壬○○受
    傷之照片及長褲扣案以觀，可見被告己○○確有開槍射傷壬○○、丙○○二人之
    情事，當無疑義。惟由被告己○○與被告壬○○、丙○○之相關位置看來，若被
    告己○○果出於殺人之犯意開槍，則其必然會更接近其二人，且開槍射殺渠等頭
    部、胸部、腹部等要害部分才是，且被告己○○與被告壬○○、證人丙○○僅為
    初識，並無仇隙，被告己○○僅因不滿被告壬○○等人酒後鬧事，始開槍教訓，
    尚不致因此引發被告己○○殺害被告壬○○、證人丙○○二人之動機，。綜上所
    述，揆諸首揭說明，被告至多主觀上應僅具有普通傷害之犯意，而無殺害告訴人
    二人之故意，公訴意旨認被告己○○此一行為應依殺人未遂罪處斷，尚有未洽，
    其起訴法條應予變更。
四、末查被害人壬○○與丙○○於警訊及檢察官偵訊時，均未對被告己○○槍傷其二
    人之行為提出告訴，此有其二人之警、偵訊筆錄可稽，且證人丙○○於本院八十
    九年十一月九日審理作證時明白表示，不要告被告己○○傷害等語，被告壬○○
    於本院九十三年四月二十二日審理時亦陳稱，當時並沒有對被告己○○提出告訴
    等語，是依刑事訴訟法第三百零三條第三款之規定，被告己○○傷害壬○○、丙○○之傷害罪部分，應為不受理之判決（按被告己○○所犯上開持有改造槍、彈
    罪，與此一傷害罪，犯意各別，行為互殊，應予分別論處，故被告己○○之傷害
    罪部分，應另諭知一不受理之判決，併予說明；至被告己○○最後於本院審理時
    坦承其第一槍係往天上開槍，檢察官認此一行為亦構成刑法第三百零五條之恐嚇
    危害安全罪，然檢察官原係以刑法第二百七十一條第二項、第一項之殺人未遂罪
    名起訴，其是否可變更為刑法第三百零五條之恐嚇危害安全罪，已有可議，況若
    確可認構成該恐嚇危害安全罪，該部分之事實，亦係未據檢察官起訴，本院尚未
    可一併予以審理，亦併此敘明）。
據上論斷，應依刑事訴訟法第二百九十九條第一項前段、第三百條、第三百零三條第
三款，槍砲彈藥刀械管制條例第七條第四項、第十一條第四項、第十二條第四項、第
十八條第一項前段，刑法第十一條第二十八條、第三百零五條、第四十七條、第六
十二條、第五十五條、第五十一條第五款、第四十二條第二項、第三項、第三十八條
第一項第一款，罰金罰鍰提高標準條例第二條，判決如主文。
本案經檢察官甲○○到庭執行職務。
中    華    民    國      九十三      年       四      月     三十    日
                                臺灣臺中地方法院刑事第九庭
                                    審判長法  官  曾 佩 琦
                                          法  官  陳 如 玲
                                          法  官  陳 思 成
右正本證明與原本無異。
如不服本判決，應於判決送達後十日內向本院提出上訴狀，上訴於臺灣高等法院臺中
分院( 須附繕本 )。
                                          書記官
中    華    民    國      九十三      年       四      月     三十    日
附錄本件論罪科刑法條：
槍砲彈藥刀械管制條例第十一條第四項：
未經許可，持有、寄藏或意圖販賣而陳列第一項所列槍砲者，處一年以上七年以下有
期徒刑，併科新台幣七百萬元以下罰金。
槍砲彈藥刀械管制條例第十二條第四項：
未經許可，持有、寄藏或意圖販賣而陳列子彈者，處五年以下有期徒刑，併科新台幣
三百萬元以下罰金。
槍砲彈藥刀械管制條例第七條第四項：
未經許可，持有、寄藏或意圖販賣而陳列第一項所列槍砲、彈藥者，處五年以上有期
徒刑，併科新台幣一千萬元以下罰金。
刑法第三百零五條：
以加害生命、身體、自由、名譽、財產之事，恐嚇他人致生危害於安全者，處二年以
下有期徒刑、拘役或三百元以下罰金。
